---
title: "PCAExample"
author: "Victor"
date: "26/04/2020"
output: html_document
---

```{r setup, include=FALSE}
knitr::opts_chunk$set(echo = TRUE)
```

Source : http://www.sthda.com/french/articles/38-methodes-des-composantes-principales-dans-r-guide-pratique/73-acp-analyse-en-composantes-principales-avec-r-l-essentiel/

```{r}
library("FactoMineR")
library("factoextra")
```

```{r}
data(decathlon2) #decathlon2 fait partie du package factoextra, c'est un tableau de performances sportives lors d'une compétition. 

decathlon2.active <- decathlon2[1:23, 1:10]
head(decathlon2.active[, 1:6], 4) #on a maintenant un tableau 4x7 (4 athlètes, 6 variables)
```

Standardisation : l'objectif est de rendre les variables comparables pour obtenir des données centrées réduites (en général écart-type = 0 / moyenne = 1) > variable = (ancienne variable - variable moyenne)/écart-type

La fonction PCA() de FactoMineR normalise les données automatiquement

PCA(X, scale.unit = TRUE, ncp = 5, graph = TRUE)

X: jeu de données de type data frame. Les lignes sont des individus et les colonnes sont des variables numériques.

scale.unit: une valeur logique. Si TRUE, les données sont standardisées/normalisées avant l’analyse.

ncp: nombre de dimensions conservées dans les résultats finaux.

graph: une valeur logique. Si TRUE un graphique est affiché.

```{r}
res.pca <- PCA(decathlon2.active, graph = FALSE) #résultats du PCA
print(res.pca) #différentes informations disponnibles
```

get_eigenvalue(res.pca): Extraction des valeurs propres / variances des composantes principales

fviz_eig(res.pca): Visualisation des valeurs propres

get_pca_ind(res.pca), get_pca_var(res.pca): Extraction des résultats pour les individus et les variables, respectivement.

fviz_pca_ind(res.pca), fviz_pca_var(res.pca): visualisez les résultats des individus et des variables, respectivement.

fviz_pca_biplot(res.pca): Création d’un biplot des individus et des variables.

```{r}
eig.val <- get_eigenvalue(res.pca) #obtenir les valeurs propres pour chaque dimension
eig.val
```

Les valeurs propres mesurent la quantité de variance expliquée par chaque axe principal. Les valeurs propres sont grandes pour les premiers axes et petits pour les axes suivants. Autrement dit, les premiers axes correspondent aux directions portant la quantité maximale de variation contenue dans le jeu de données.

Les valeurs propres doivent être examinées pour déterminer le nombre de composantes principales à prendre en considération.

Par exemple ici les trois premières variables expliquent à elles seules plus de 70% de la variance, elles seront donc conservées. À noter que l'ont peut aussi choisir de conserver les 5 premières variables qui elles expliqueraient 87% de la variance.

Autre moyen de déterminer quelles variables choisir

```{r}
fviz_eig(res.pca, addlabels = TRUE, ylim = c(0, 50)) #graphique des valeurs propres (on pourrait choisir les 5 premières variables car les tailles des batons 6, 7 etc. sont petites comparées aux autres et de tailles à peu près équivalentes)
```

EXTRAIRE LES RÉSULTATS

Une méthode simple pour extraire les résultats, pour les variables, à partir de l’ACP est d’utiliser la fonction get_pca_var(). Cette fonction retourne une liste d’éléments contenant tous les résultats pour les variables actives (coordonnées, corrélation entre variables et les axes, cosinus-carré et contributions).

```{r}
var <- get_pca_var(res.pca)
var
```

var$coord: coordonnées des variables pour créer un nuage de points.

var$cos2: cosinus carré des variables. Représente la qualité de représentation des variables sur le graphique de la PCA. Il est calculé comme étant les coordonnées au carré: var.cos2 = var.coord * var.coord

var$contrib: contient les contributions (en pourcentage), des variables, aux composantes principales. La contribution d’une variable (var) à une composante principale donnée: (var.cos2 * 100) / (total cos2 du composant)

```{r}
head(var$coord) # Coordonnées

head(var$cos2) # Cos2: qualité de répresentation

head(var$contrib) # Contributions aux composantes principales
```

VISUALISER LES VARIABLES

CERCLE DE CORRÉLATION

```{r}
head(var$coord, 4) # Variables
fviz_pca_var(res.pca, col.var = "black") # Cercle de corrélation
```

Interprétation du graph : 

Les variables positivement corrélées sont regroupées.
Les variables négativement corrélées sont positionnées sur les côtés opposés de l’origine du graphique (quadrants opposés).
La distance entre les variables et l’origine mesure la qualité de représentation des variables. Les variables qui sont loin de l’origine sont bien représentées par l’ACP.

QUALITÉ DE REPRÉSENTATION

La qualité de représentation des variables sur la carte de l’ACP s’appelle cos2 (cosinus carré).

```{r}
head(var$cos2, 4)
```

```{r}
library("corrplot")
corrplot(var$cos2, is.corr=FALSE) # Qualité de représentation (Tableau)
```

Autre représentation possible : 

```{r}
fviz_cos2(res.pca, choice = "var", axes = 1:2) # Qualité de représentation (Graph en baton / Cos2 total des variables sur Dim.1 et Dim.2)
```

Interprétation du graph

Un cos2 élevé indique une bonne représentation de la variable sur les axes principaux en considération. Dans ce cas, la variable est positionnée à proximité de la circonférence du cercle de corrélation.
Un faible cos2 indique que la variable n’est pas parfaitement représentée par les axes principaux. Dans ce cas, la variable est proche du centre du cercle.

(Pour une variable donnée, la somme des cos2 sur toutes les composantes principales est égale à 1.)

Si une variable est parfaitement représentée par seulement deux composantes principales (Dim.1 & Dim.2), la somme des cos2 sur ces deux axes est égale à 1. Dans ce cas, les variables seront positionnées sur le cercle de corrélation.

Pour certaines des variables, plus de 2 axes peuvent être nécessaires pour représenter parfaitement les données. Dans ce cas, les variables sont positionnées à l’intérieur du cercle de corrélation.

En résumé:

Plus une variable est proche du cercle de corrélation, meilleure est sa représentation sur la carte de la PCA (et elle est plus importante pour interpréter les composantes principales en considération).
Les variables qui sont proche du centre du graphique sont moins importantes pour les premières composantes.

```{r}
# Colorer en fonction du cos2
fviz_pca_var(res.pca, col.var = "cos2",
             gradient.cols = c("#00AFBB", "#E7B800", "#FC4E07"),
             repel = TRUE # Évite le chevauchement de texte
             )
```



CONTRIBUTION DES VARIABLES AUX AXES PRINCIPAUX

Les contributions des variables dans la définition d’un axe principal donné, sont exprimées en pourcentage.

Les variables corrélées avec PC1 (i.e., Dim.1) et PC2 (i.e., Dim.2) sont les plus importantes pour expliquer la variabilité dans le jeu de données.

Les variables qui ne sont pas en corrélation avec un axe ou qui sont corrélées avec les derniers axes sont des variables à faible apport et peuvent être supprimées pour simplifier l’analyse globale.

```{r}
head(var$contrib, 4) # Contribution des variables
```

```{r}
library("corrplot")
corrplot(var$contrib, is.corr=FALSE) # Tableau pour mettre en évidence les variables les plus contributives pour chaque dimension
```

La fonction fviz_contrib() peut être utilisée pour créer un bar plot de la contribution des variables pour chaque composante. Si vos données contiennent de nombreuses variables, vous pouvez décider de ne montrer que les principales variables contributives. Le code R ci-dessous montre le top 10 des variables contribuant le plus aux composantes principales:

```{r}
# Contributions des variables à PC1
fviz_contrib(res.pca, choice = "var", axes = 1, top = 10)
# Contributions des variables à PC2
fviz_contrib(res.pca, choice = "var", axes = 2, top = 10)
```

La contribution totale à PC1 et PC2 est obtenue avec le code R suivant:

```{r}
fviz_contrib(res.pca, choice = "var", axes = 1:2, top = 10)
```

La ligne en pointillé rouge, sur le graphique ci-dessus, indique la contribution moyenne attendue. Si la contribution des variables était uniforme, la valeur attendue serait 1/length(variables) = 1/10 = 10%. Pour une composante donnée, une variable avec une contribution supérieure à ce seuil pourrait être considérée comme importante pour contribuer à la composante.

On peut voir que les variables X100m, Long.jump et Pole.vault contribuent le plus aux dimensions 1 et 2.

Cela peut être transcrit sur le cercle :

```{r}
fviz_pca_var(res.pca, col.var = "contrib",
             gradient.cols = c("#00AFBB", "#E7B800", "#FC4E07")
             )
```

RÉSULTATS POUR LES INDIVIDUS

Les résultats, pour les individus, peuvent être extraits à l’aide de la fonction get_pca_ind(). Comme get_pca_var(), la fonction get_pca_ind() retourne une liste de matrices contenant tous les résultats pour les individus (coordonnées, corrélation entre individus et axes, cosinus-carré et contributions)

```{r}
ind <- get_pca_ind(res.pca)
ind
```

```{r}
head(ind$coord) # Coordonnées des individus
#head(ind$cos2) # Qualité des individus
#head(ind$contrib) # Contributions des individus
```

GRAPHIQUE POUR LES INDIVIDUS

La fonction fviz_pca_ind() est utilisée pour produire le graphique des individus. Pour créer un graphique simple, tapez ceci:

```{r}
fviz_pca_ind (res.pca)
```

Comme les variables, il est également possible de colorer les individus en fonction de leurs valeurs de cos2:

```{r}
fviz_pca_ind (res.pca, col.ind = "cos2",
             gradient.cols = c("#00AFBB", "#E7B800", "#FC4E07"),
             repel = TRUE # Évite le chevauchement de texte
             )
```

Les individus qui sont similaires sont regroupés sur le graphique.

Vous pouvez également modifier la taille des points en fonction du cos2 des individus correspondants:

```{r}
fviz_pca_ind (res.pca, pointsize = "cos2",
             pointshape = 21, fill = "#E7B800",
             repel = TRUE # Évite le chevauchement de texte
             )
```

Pour modifier la taille et la couleur des points en fonction du cos2, essayez ceci:

```{r}
fviz_pca_ind(res.pca, col.ind = "cos2", pointsize = "cos2",
             gradient.cols = c("#00AFBB", "#E7B800", "#FC4E07"),
             repel = TRUE 
             )

```

Pour créer un bar plot de la qualité de représentation (cos2) des individus, vous pouvez utiliser la fonction fviz_cos2() comme décrit précédemment pour les variables:

```{r}
fviz_cos2(res.pca, choice = "ind")
```

Pour visualiser la contribution des individus aux deux premières composantes principales, tapez ceci:

```{r}
# Contribution totale sur PC1 et PC2
fviz_contrib(res.pca, choice = "ind", axes = 1:2)
```

Colorer en fonction d’une variable continue quelconque

Comme pour les variables, les individus peuvent être colorés par n’importe quelle variable continue personnalisée en spécifiant l’argument col.ind.

Par exemple, tapez ceci:

```{r}
# Créez une variable continue aléatoire de longueur 23,
# Même longeur que le nombre d'individus actifs dans l'ACP
set.seed (123)
my.cont.var <- rnorm(23)
# Colorer les individus par la variable continue
fviz_pca_ind(res.pca, col.ind = my.cont.var,
             gradient.cols = c("blue", "yellow", "red"),
             legend.title = "Cont.Var")
```




-----------------------------


COLORER PAR GROUPE (Autre example)

Ici, nous décrivons comment colorer les individus par groupes. En plus, nous montrons comment ajouter des ellipses de concentration et des ellipses de confiance par groupes. Pour cela, nous utiliserons le jeu de données iris.

Le jeu de données iris ressemblent à ceci:

```{r}
head(iris, 3) # Le 3 affiche les 3 premiers individus
```

La colonne “Species” sera utilisée comme variable de regroupement. Nous commençons par calculer l’analyse en composantes principales comme suit:

```{r}
# La variable Species (index = 5) est supprimée
# avant l'ACP
iris.pca <- PCA(iris [, - 5], graph = FALSE)
```

Dans le code R ci-dessous: l’argument col.ind peut être utilisé pour spécifier la variable à utiliser pour colorer les individus par groupes.

Pour ajouter une ellipse de concentration autour de chaque groupe, spécifiez l’argument addEllipses = TRUE. L’argument palette peut être utilisé pour changer les couleurs du groupe.

```{r}
fviz_pca_ind(iris.pca,
             geom.ind = "point", # Montre les points seulement (mais pas le "text")
             col.ind = iris$Species, # colorer by groups
             palette = c("#00AFBB", "#E7B800", "#FC4E07"),
             addEllipses = TRUE, # Ellipses de concentration
             legend.title = "Groups"
             )

```

Pour supprimer le point moyen des groupes (centre de gravité), spécifiez l’argument mean.point = FALSE.

Si vous voulez des ellipses de confiance au lieu des ellipses de concentration, utilisez ellipse.type = “confidence”.

```{r}
# Ajoutez des ellipses de confiance
fviz_pca_ind(iris.pca, geom.ind = "point", col.ind = iris$Species, 
             palette = c("#00AFBB", "#E7B800", "#FC4E07"),
             addEllipses = TRUE, ellipse.type = "confidence",
             legend.title = "Groups"
             )
```

Par défaut, les variables/individus sont représentés en fonction des dimensions 1 et 2. Si vous souhaitez les visualiser sur les dimensions 2 et 3, par exemple, vous devez spécifier l’argument axes = c(2, 3).

```{r}
# Variables sur les dimensions 2 et 3
fviz_pca_var(res.pca, axes = c(2, 3))
# Individus sur les dimensions 2 et 3
fviz_pca_ind(res.pca, axes = c(2, 3))
```

ÉLÉMENTS GRAPHIQUES : point, texte, flèche

L’argument geom et les dérivées sont utilisés pour spécifier les éléments géométriques ou les éléments graphiques à utiliser.

geom.var: un texte spécifiant la géométrie à utiliser pour tracer les variables. Les valeurs autorisées sont la combinaison de c(“point”, “arrow”, “text”).

Utilisez geom.var = "point", pour afficher uniquement les points;
Utilisez geom.var = "text" pour afficher uniquement le texte d’annotation des points;
Utilisez geom.var = c("point", "text") pour afficher à la fois les points et le texte d’annotation;
Utilisez geom.var = c("arrow", "text") pour afficher les flèches et les annotations (par défaut).

Example :

```{r}
# Afficher les points et l'annotation des variables
fviz_pca_var(res.pca, geom.var = c("point", "text"))
```

Pour les individus :

geom.ind: un texte spécifiant la géométrie à utiliser pour les individus. Les valeurs autorisées sont la combinaison de c(“point”, “text”).

Utilisez geom.ind = "point", pour afficher uniquement les points;
Utilisez geom.ind = "text" pour afficher uniquement le texte d’annotation des individus;
Utilisez geom.ind = c("point", "texte") pour afficher à la fois les points et le texte d’annotation (valeur par défaut)

Example :

```{r}
# Afficher uniquement l'annotation des individus
fviz_pca_ind(res.pca, geom.ind = "text")
```

Taille et forme des éléments graphiques :

labelsize: taille du texte, par exemple: labelsize = 4.

pointsize: taille des points, par exemple: pointsize = 1.5.

arrowsize: taille des flèches. Contrôle l’épaisseur des flèches, par exemple: arrowsize = 0.5.

pointshape: forme des points, pointshape = 21. Tapez ggpubr::show_point_shapes() pour voir les formes de points disponibles.

```{r}
# Changez la taille des flèches et du texte
fviz_pca_var(res.pca, arrowsize = 1, labelsize = 5,
             repel = TRUE)
# Modification de la taille, de la forme 
# et de la couleur de remplissage des points
# Modifier la taille du texte
fviz_pca_ind (res.pca,
             pointsize = 3, pointshape = 21, fill = "lightblue",
             labelsize = 5, repel = TRUE)
```

Ellipses :

Lors de la coloration des individus par groupes, vous pouvez ajouter des ellipses de concentration des points à l’aide de l’argument addEllipses = TRUE.

L’argument ellipse.type peut être utilisé pour modifier le type d’ellipses. Les valeurs possibles sont:

"convex": trace une coque convexe autour de chaque groupe de points.
"confidence": trace les ellipses de confiance autour des points moyens des groupes, comme la fonction coord.ellipse().
"t": suppose une distribution t multivariée.
"norm": suppose une distribution normale multivariée.
"euclid": dessine un cercle avec le rayon égal au niveau, représentant la distance euclidienne du centre. Cette ellipse ne sera probablement pas circulaire sauf si coord_fixed() est appliqué.

L’argument ellipse.level est également disponible pour modifier la taille de l’ellipse de concentration en probabilité normale. Par exemple, spécifiez ellipse.level = 0.95 ou ellipse.level = 0.66.

```{r}
# Add confidence ellipses
fviz_pca_ind(iris.pca, geom.ind = "point", 
             col.ind = iris$Species, # color by groups
             palette = c("#00AFBB", "#E7B800", "#FC4E07"),
             addEllipses = TRUE, ellipse.type = "confidence",
             legend.title = "Groups"
             )
# Convex hull
fviz_pca_ind(iris.pca, geom.ind = "point",
             col.ind = iris$Species, # color by groups
             palette = c("#00AFBB", "#E7B800", "#FC4E07"),
             addEllipses = TRUE, ellipse.type = "convex",
             legend.title = "Groups"
             )
# Confidence ellipse, 90%
fviz_pca_ind(iris.pca, geom.ind = "point",
             col.ind = iris$Species, # color by groups
             palette = c("#00AFBB", "#E7B800", "#FC4E07"),
             addEllipses = TRUE, ellipse.level = 0.90,
             legend.title = "Groups"
             )
```

L’argument axes.linetype peut être utilisé pour spécifier le type de trait des axes. La valeur par défaut est “dashed” (pointillé). Les valeurs autorisées incluent “blank”, “solid”, “dotted”, etc. Pour voir toutes les valeurs possibles, tapez ggpubr::show_line_types() dans R.

```{r}
fviz_pca_var (res.pca, axes.linetype = "blank") # Pour supprimer le trait des axes, utilisez axes.linetype = “blank”
```

Les paramètres graphiques suivants peuvent être modifiés à l’aide de ggpar() :

Le tritre principal, le titre des axes et des légendes.
Position de la légende. Valeurs possibles: “top”, “bottom”, “left”, “right”, “none”.
Palette de couleurs.
Thèmes. Les valeurs autorisées incluent: theme_gray(), theme_bw(), theme_minimal(), theme_classic(), theme_void().

```{r}
ind.p <- fviz_pca_ind(iris.pca, geom = "point", col.ind = iris$Species)
ggpubr::ggpar(ind.p,
              title = "Principal Component Analysis",
              subtitle = "Iris data set",
              caption = "Source: factoextra",
              xlab = "PC1", ylab = "PC2",
              legend.title = "Species", legend.position = "top",
              ggtheme = theme_gray(), palette = "jco"
              )
```

BIPLOT

Pour créer un biplot simple des individus et des variables, tapez ceci:

```{r}
fviz_pca_biplot(res.pca, repel = TRUE,
                col.var = "#2E9FDF", # Couleur des variables
                col.ind = "#696969"  # Couleur des individues
                )
```

Notez que le biplot n’est utile que s’il existe un faible nombre de variables et d’individus dans le jeu de données; sinon le graphique final serait illisible.

Notez également que les coordonnées des individus et des variables ne sont pas construites dans le même espace. Par conséquent, dans le biplot, vous devriez vous concentrer principalement sur la direction des variables mais pas sur leurs positions absolues sur le graphique.

Globalement, un biplot peut être interprété comme suit:

un individu qui se trouve du même côté d’une variable donnée a une valeur élevée pour cette variable;
un individu qui se trouve sur le côté opposé d’une variable donnée a une faible valeur pour cette variable.

Exemple iris :

Maintenant, en utilisant le résultat iris.pca, nous allons:

faire un biplot des individus et des variables
changer la couleur des individus par groupes: col.ind = iris$Species
afficher uniquement l’annotation des variables: label = "var" ou utilisez geom.ind = "point"

```{r}
fviz_pca_biplot (iris.pca,
                col.ind = iris$Species, palette = "jco",
                addEllipses = TRUE, label = "var",
                col.var = "black", repel = TRUE,
                legend.title = "Species")

```

Dans l’exemple suivant, nous voulons colorer les individus et les variables par groupes. L’astuce consiste à utiliser pointshape = 21 pour les points des individus. Cette forme de point particulière peut être remplie par une couleur en utilisant l’argument fill.ind. La couleur de la bordure des points des individus est définie en “black” en utilisant col.ind. Pour colorer les variables par groupes, l’argument col.var sera utilisé.

Pour personnaliser les couleurs des individus et des variables, nous utilisons les fonctions helper fill_palette() et color_palette().

```{r}
fviz_pca_biplot(iris.pca, 
                # Colueur de remplissage des individdus par groupes
                geom.ind = "point",
                pointshape = 21,
                pointsize = 2.5,
                fill.ind = iris$Species,
                col.ind = "black",
                # Colorer les variables par groupes
                col.var = factor(c("sepal", "sepal", "petal", "petal")),
                
                legend.title = list(fill = "Species", color = "Clusters"),
                repel = TRUE        # Evite le chévauchement du texte
             )+
  ggpubr::fill_palette("jco")+      # Couleur des individus
  ggpubr::color_palette("npg")      # Couleur des variables
```

Un autre exemple complexe est de colorer les individus par groupes (couleurs discrètes) et les variables par leurs contributions aux composantes principales (gradient de couleurs). En plus, nous modifierons la transparence des variables par leurs contributions en utilisant l’argument alpha.var.

```{r}
fviz_pca_biplot(iris.pca, 
                # Individus
                geom.ind = "point",
                fill.ind = iris$Species, col.ind = "black",
                pointshape = 21, pointsize = 2,
                palette = "jco",
                addEllipses = TRUE,
                # Variables
                alpha.var ="contrib", col.var = "contrib",
                gradient.cols = "RdYlBu",
                
                legend.title = list(fill = "Species", color = "Contrib",
                                    alpha = "Contrib")
                )
```

ÉLÉMENTS SUPPLÉMENTAIRES

Le jeu de données decathlon2 contient des variables continues supplémentaires (quanti.sup, colonnes 11:12), des variables qualitatives supplémentaires (quali.sup, colonne 13) et des individus supplémentaires (ind.sup, lignes 24:27).

Les variables et individus supplémentaires ne sont pas utilisés pour la détermination des composantes principales. Leurs coordonnées sont prédites en utilisant uniquement les informations fournies par l’analyse en composantes principales effectuée sur les variables/individus actifs.

Pour spécifier des individus et des variables supplémentaires, la fonction PCA() peut être utilisée comme suit

```{r eval=FALSE, include=FALSE}
PCA(X, ind.sup = NULL, 
    quanti.sup = NULL, quali.sup = NULL, graph = TRUE)
```

X: un data frame. Les lignes sont des individus et les colonnes sont des variables numériques.
ind.sup: un vecteur numérique spécifiant les positions des individus supplémentaires
quanti.sup, quali.sup: un vecteur numérique spécifiant, respectivement, les positions des variables quantitatives et qualitatives
graph: une valeur logique. Si TRUE, un graphique est affiché.

Par exemple : 

```{r}
res.pca <- PCA(decathlon2, ind.sup = 24:27, 
               quanti.sup = 11:12, quali.sup = 13, graph=FALSE)
```

VARIABLES QUANTITATIVES

Résultats prédites (coordonnées, corrélation et cos2) pour les variables quantitatives supplémentaires:

```{r}
res.pca$quanti.sup
```

Visualiser toutes les variables (actives et complémentaires):

```{r}
fviz_pca_var(res.pca)
```

Notez que, par défaut, les variables quantitatives supplémentaires sont indiquées en couleur bleue et en pointillé.

```{r}
# Changer la couleur des variables
fviz_pca_var(res.pca,
             col.var = "black", # Variables actives
             col.quanti = "red" # variables quantitatives supl.
             )
# Cacher les variables actives sur le graphique,
# ne montrent que des variables supplémentaires
fviz_pca_var(res.pca, invisible = "var")
# Cacher les variables supplémentaires
fviz_pca_var(res.pca, invisible = "quanti.sup")
```

En utilisant fviz_pca_var(), les variables supplémentaires quantitatives sont affichées automatiquement sur le graphique du cercle de corrélation. Notez que vous pouvez ajouter les variables quanti.sup manuellement, en utilisant la fonction fviz_add(), pour plus de personnalisation. Un exemple est illustré ci-dessous.

```{r}
# Graphique des variables actives
p <- fviz_pca_var(res.pca, invisible = "quanti.sup")
# Ajouter des variables actives supplémentaires
fviz_add(p, res.pca$quanti.sup$coord, 
         geom = c("arrow", "text"), 
         color = "red")
```

Résultats prédites pour les individus supplémentaires:

```{r}
res.pca$ind.sup
```

Visualiser tous les individus (actifs et supplémentaires). Sur le graphique, vous pouvez ajouter aussi les variables qualitatives supplémentaires (quali.sup), dont les coordonnées sont accessibles à l’aide de la fonction res.pca\$quali.supp\$coord.

```{r}
p <- fviz_pca_ind(res.pca, col.ind.sup = "blue", repel = TRUE)
p <- fviz_add(p, res.pca$quali.sup$coord, color = "red")
p
```

Les individus supplémentaires sont représentés en bleu. Les variables qualitatives supplémentaires sont indiquées en rouge.


VARIABLES QUALITATIVES

Les variables qualitatives supplémentaires sur les individus peuvent être ajoutées en utilisant fviz_add().

Notez que les variables qualitatives supplémentaires peuvent également être utilisées pour colorer les individus par groupes. Cela peut aider à interpréter les données. Le jeu de données decathlon2 contient une variable qualitative supplémentaire dans la colonne 13 correspondant aux types de compétitions.

Les résultats concernant la variable qualitative supplémentaire sont les suivants:

```{r}
res.pca$quali
```

Pour colorer les individus par une variable qualitative supplémentaire, l’argument habillage sert à spécifier la position de la variable qualitative supplémentaire.

```{r}
fviz_pca_ind(res.pca, habillage = 13,
             addEllipses =TRUE, ellipse.type = "confidence",
             palette = "jco", repel = TRUE) 
```

Si vous avez un nombre élevé d’individus / variables, il est possible de visualiser seulement certains d’entre eux en utilisant les arguments select.ind et select.var.

select.ind, select.var: une sélection d’individus / variables à visualiser. Les valeurs autorisées sont NULL ou une list contenant le nom des arguments, cos2 ou contrib:

name: est un vecteur de caractères contenant les noms des individus / variables à visualiser
cos2: si cos2 est dans [0, 1], ex: 0.6, alors les individus / variables avec un cos2> 0.6 sont montrés. si cos2> 1, ex: 5, les top 5 individus / variables actifs ainsi que les top 5 individus/ variables supplémentaires avec le cos2 le plus élevé sont montrés
contrib: si contrib> 1, ex: 5, alors les top 5 individus / variables avec les contributions les plus importantes sont montrés

```{r}
# Visualiser les variables avec cos2> = 0.6
fviz_pca_var (res.pca, select.var = list(cos2 = 0.6))
# Top 5 variables actives avec le cos2 le plus elevé
fviz_pca_var (res.pca, select.var = list(cos2 = 5))
# Sélectionnez par noms
name <- list (name = c ("Long.jump", "High.jump", "X100m"))
fviz_pca_var (res.pca, select.var = name)
# Top 5 des individus/variables les plus contibutifs
fviz_pca_biplot (res.pca, select.ind = list (contrib = 5),
               select.var = list (contrib = 5),
               ggtheme = theme_minimal())
```

(Lorsque la sélection se fait selon les valeurs de contribution, les individus / variables supplémentaires ne sont pas représentés parce qu’ils ne contribuent pas à la construction des axes).


EXPORTATION DES RÉSULTATS

Exporter les graphiques en PDF / PNG

La première étape consiste à créer les graphiques que vous voulez en tant qu’objets R:

```{r}
# Scree plot
scree.plot <- fviz_eig (res.pca)
# Graphique des d'individus
ind.plot <- fviz_pca_ind (res.pca)
# Graphique des variables
var.plot <- fviz_pca_var (res.pca)
```

Ensuite, les graphiques peuvent être exportés dans un seul fichier pdf comme suit:

```{r}
library (ggpubr)
ggexport (plotlist = list(scree.plot, ind.plot, var.plot),
         filename = "PCA.pdf")
```

Organiser et exporter. Spécifiez nrow et ncol pour afficher plusieurs graphiques sur la même page:

```{r}
ggexport (plotlist = list(scree.plot, ind.plot, var.plot),
         nrow = 2, ncol = 2,
         filename = "PCA.pdf")
```

Exporter des graphiques vers des fichiers png. Si vous spécifiez une liste de graphiques, plusieurs fichiers png seront automatiquement créés pour contenir chaque graphique.

```{r}
ggexport (plotlist = list(scree.plot, ind.plot, var.plot),
         filename = "PCA.png")
```

Exporter les résultats vers les fichiers txt / csv

```{r}
# Exporter vers un fichier TXT
write.infile (res.pca, "pca.txt", sep = "\t")
# Exporter vers un fichier CSV
write.infile (res.pca, "pca.csv", sep = ";")
```

